【裁判字號】    97,交上易,71
【裁判日期】    971112
【裁判案由】    過失傷害
【裁判全文】
臺灣高等法院高雄分院刑事判決        97年度交上易字第71號
上  訴  人  臺灣高雄地方法院檢察署檢察官
被      告  甲○○
                      號
上列上訴人因被告過失傷害案件，不服臺灣高雄地方法院97年度
交易字第14號中華民國97年6 月30日第一審判決（起訴案號：臺
灣高雄地方法院檢察署96年度偵字第22031 號），提起上訴，本
院判決如下：
    主  文
原判決撤銷。
甲○○因過失傷害人，處有期徒刑貳月，如易科罰金，以新臺幣
壹仟元折算壹日；減為有期徒刑壹月，如易科罰金，以新臺幣壹
仟元折算壹日。
    事  實
一、甲○○於民國96年4 月18日上午7 時25分許，駕駛車牌號碼
    VE-2912 號自小客車，沿高雄市楠梓區○○○路由北往南方
    向行駛，途經水管路口欲左轉彎時，本應注意車輛行進中應
    注意車前狀況，隨時採取必要之安全措施，且依當時路面乾
    燥、無缺陷、無障礙物，視距良好、亦無不能注意情事，竟
    疏未注意車前狀況，貿然在該處直接左轉。適有丙○○騎乘
    車牌號碼YE8 -719號重型機車後載乙○○，沿高楠公路由南
    向北方向行經該處亦未意車前狀況，而遭甲○○駕駛自小客
    車於左轉時撞及機車之左側車身中間附近，致使丙○○、乙○○人、車倒地，丙○○受有脾臟裂傷併血腫之傷害；乙○○則受有左腿脛腓骨骨折之傷害。
二、案經丙○○、乙○○訴請臺灣屏東地方法院檢察署檢察官偵
    查起訴。
    理  由
一、證據能力：
（一）按公務員職務上製作之紀錄文書、證明文書，除顯有不可
      信之情況外，應具有證據能力，刑事訴訟法第159 條之4
      第1 款有明文規定。本件道路交通事故現場圖警卷16頁、
      道路交通事故調查報告表(一)(二)各1 份警卷17-19 頁，係公
      務員職務上製作之紀錄文書，並無顯不可信之情形，依上
      開規定，有證據能力。
（二）按從事業務之人於業務上或通常業務過程所須製作之紀錄
      文書、證明文書，除顯有不可信之情況外，得為證據，刑
      事訴訟法第159 條之4 第2 款亦有明文規定。本件丙○○
      96年4 月23日高雄醫學大學附設中和紀念醫院診斷證明書
      （警卷15頁）、乙○○96年4 月28日健仁醫院診斷證明書
      （偵卷7 頁），係醫師業務上所出具之證明文書，且無顯
      不可信之情形，依上開規定，有證據能力。
（三）本判決後述所引其餘之證據資料，其中傳聞證據部分，縱
      無刑事訴訟法第159 條之1 至第159 條之4 或其他規定之
      傳聞證據例外情形，亦因檢察官及被告或同意可作為證據
      使用，或未聲明異議，依刑事訴訟法第159 條之5 第1 項
      、第2 項之規定，本院審酌該證據作成之情況，認為適當
      ，應得為證據。
二、訊據被告甲○○固坦承有於上開時間，駕駛其自小客車沿高
    雄市楠梓區○○○路由北往南方向行駛，並未注意對向慢車
    道南向北直行之機車是否仍在行進中，即左轉而撞及丙○○
    所騎機車左側車身中間附近之事實，業據被告供承在卷（本
    院卷64頁），核與告訴人丙○○指訴其機車左側於案發當時
    遭被告自小客車左前側撞及之情節相符，並有道路交通事故
    現場圖（警卷16頁）、道路交通事故調查報告表（一）、（
    二）（警卷17-19 頁）、96年4 月18日事故現場照片共12幀
    （原審卷17-22 頁）在卷可按。被告雖辯稱: 當時駕駛自小
    客車沿高楠公路由北往南方向行駛，途經水管路口欲左轉彎
    時，先在該交岔路口停等，待見到左轉號誌燈後，始依號誌
    燈指示緩慢啟動本件自小客車，我的時速約10公里，當時沒
    見到丙○○騎機車從我的右前方過來（應係左前方），等到
    我見到他所騎之機車時，該機車已經在我車子的前面，而我
    已來不及煞車云云。惟按汽車駕駛人對於防止危險發生之相
    關交通法令之規定，業已遵守，並盡相當之注意義務，以防
    止危險發生，始可信賴他人亦能遵守交通規則並盡同等注意
    義務。若因此而發生交通事故，方得以信賴原則為由免除過
    失責任（最高法院84年台上字第5360號判例參照）。本件被
    告於案發當時既疏未注意其左轉水管路時，其左前側慢車道
    上尚有告訴人丙○○直行之機車仍續通過路口之事實，業如
    前述，肇事當時正是上班上學交通繁忙時刻，肇車地點係台
    一線省道重要路口，路口寬，又無行道樹遮住視線，只要轉
    彎時稍加注意右側慢車道直行機車行進狀況，本件即易避免
    肇事，由被告於案發之際，其所駕駛之自小客車係車頭左前
    側撞及告訴人丙○○機車左側中間位置且撞擊地點已是慢車
    道南向北方向路口中間位置以觀，足見被告起步轉彎之一刻
    ，被害人機車其實已進入路口內並持續行進間，是被告對慢
    車道上直行之機車當時並非已達無法注意到其左前側之車前
    狀況，故上開判例說明，自難解其過失之責。又丙○○於案
    發當時因其機車後載乙○○而遭此撞及後，丙○○因而受有
    脾臟裂傷併血腫之傷害；乙○○則受有左腿脛腓骨骨折傷害
    之事實，復有丙○○96年4 月23日高雄醫學大學附設中和紀
    念醫院診斷證明書（警卷15頁）、乙○○96年4 月28日健仁
    醫院診斷證明書（偵卷7 頁）在卷可按，故被告之過失與告
    訴人丙○○、乙○○所受之傷害，自有相當因果關係，故其
    過失傷害犯行洵堪認定。
三、核被告甲○○所為，係犯刑法第284 條第1 項之過失傷害罪
    。其以一行為傷害丙○○、乙○○2 人身體上之法益，為一
    行觸犯二罪名，為想像競合犯，從一重罪處斷。
四、原審未詳為推求，而為被告無罪之判決，自有未合，檢察官
    上訴意旨執此而指摘原判決不當為有理由，應由本院將原判
    決撤銷改判。爰審酌被告過失程度，告訴人丙○○騎車亦未
    注意車前狀況而與有過失、被告迄尚未與告訴人達成民事上
    和解及犯罪後之態度等一切情狀，量處如主文所示之宣告刑
    。又被告犯罪時間在中華民國96年罪犯減刑條例所定減刑基
    準日之前，所犯之罪合於減刑之規定，爰依該條例第2 條第
    1 項第3 款規定，減其宣告刑刑期二分之一，並諭知易科罰
    金之折算標準。
據上論結，應依刑事訴訟法第369 條第1 項前段、第364 條、第
299 條第1 項前段，刑法284 條第1 項前段、第55條、第41條第
1 項前段，中華民國96年罪犯減刑條例第第2 條第1 項第3 款、
第7 條，，刑法施行法第1 條之1 ，判決如主文。
本案經檢察官姜麗儒到庭執行職務。
中    華    民    國    97    年    11    月    12    日
                  刑事第八庭    審判長法  官   洪兆隆
                                      法  官   郭玫利
                                      法  官   李政庭
以上正本證明與原本無異。
不得上訴。
中    華    民    國    97    年    11    月    12    日
                                      書記官   吳福連
附錄本件判決論罪科刑法條：
中華民國刑法第284條第1項
（過失傷害罪）
因過失傷害人者，處6 月以下有期徒刑、拘役或5 百元以下罰金
，致重傷者，處1 年以下有期徒刑、拘役或5 百元以下罰金


司法院資訊處製作；財團法人民間司法改革基金會備份。
